臺灣新竹地方法院民事判決　九十一年度簡上字第二○號
　　上　訴　人　陳錦洪
　　訴訟代理人　江肇欽律師
　　被上訴人　　蔡宏光
右當事人間請求損害賠償事件，上訴人對於中華民國九十一年一月二十八日本院竹北
簡易庭九十年度竹北簡字第二六八號第一審判決提起上訴，本院判決如左：
    主      文
原判決關於駁回後開第二項之訴部分及訴訟費用之裁判均廢棄。
被上訴人應再給付上訴人新台幣壹拾ꆼ萬肆仟壹佰伍拾陸元及自民國九十年十一月二
十九日起至清償日止，按年息百分之五計算之利息。
其餘上訴駁回。
第一審、第二審訴訟費用由被上訴人負擔二分之一，餘由上訴人負擔。
    事實及理由
一、本件上訴人主張除與原審判決書所載者相同茲予引用外，補稱：
（一）本件交通肇事確係因被上訴人之過失，而將上訴人所有之插秧機撞損所致，雖
      被上訴人辯稱係因上訴人違規將插秧機開上馬路，且轉彎才導致發生撞擊云云
      ，惟查上訴人駕駛插秧機上道路，係因要將插秧機開至另一區田地進行插秧，
      且插秧機亦未轉彎，之所以發生車禍，係因被上訴人駕駛自用小客車不慎而直
      接由後方撞上上訴人之插秧機所致，故被上訴人此部分所辯自不足採。
（二）次按原審駁回上訴人關於所駕駛插秧機之修復費用新台幣（下同）十七萬六千
      五百元損害，其理由無非以該插秧機係訴外人陳鑑良所有，故上訴人無權就該
      損失提出請求云云。惟查本件遭被上訴人撞損之插秧機，雖係由上訴人之父親
      陳鑑良所購買，惟陳鑑良業於民國（下同）八十九年八月十七日過世，而該插
      秧機並單獨由上訴人所繼承，並一直由上訴人使用，故原判決就此部分之認定
      即嫌率斷而有違誤，上訴人依法自得請求被上訴人賠償上開插秧機修復費用之
      損失。
（三）次按應負損害賠償責任者，債權人得請求支付回復原狀所必要之費用，以代回
      復原狀，修正後民法第二百十三條第三項定有明文；查上訴人為回復前開插秧
      機之原狀而要支出相關之必要費用，自得向被上訴人請求，尚無應扣除折舊費
      用之情事；雖民法第二百十六條之一規定：「基於同一原因事實受有損害並受
      有利益者，其請求之賠償金額，應扣除所受之利益」等語，惟該規定一則並未
      明文列舉應扣除修復費用中之折舊，再則，該條文所稱請求權人所受之損害及
      利益必須係基於同一原因事實而發生者，始有損益相抵規定適用之必要，然而
      本件前開插秧機所受之損害係因被上訴人之過失駕駛行為所造成，而因修復所
      獲得之折舊利益，則係因上訴人或被上訴人事後修復所產生，兩者並非基於同
      一基本事實所生至明，故亦無該規定適用之餘地。又若非被上訴人之侵權行為
      造成前開插秧機之損害，上訴人本無支付金錢修補之必要，今若准許扣除折舊
      之費用，則該折舊費用豈非變相強迫上訴人支付，其不公平甚明。又或認上訴
      人因此會獲有不當得利，然而此一利得本非上訴人所願，尤其該部插秧機之引
      擎等主要部分若確已接近法定耐用年限，則此次修補之零件縱使全新，一旦該
      部插秧機報廢，則對於上訴人根本毫無利益可言，故被上訴人辯稱應扣除折舊
      部分之費用，自屬無據。
（四）又查上訴人於原審所提出之修復費用估價單，並未將各項修復費用中之零件費
      用及工資部分分開計算，上訴人乃再請原進行修復估價之萬明農機行重新就前
      開插秧機之修復進行估價，經核其修復之零件費用共計十五萬三千九百元，工
      資部分則為二萬五千元，而此部分上訴人僅請求十七萬六千五百元，自屬可採
      。次查前開插秧機係日本原裝進口，其零件必須向日本訂購，所以待件之期間
      需二十日，加上修復約需五日，故受損之插秧機共需二十五日才能修復，而以
      上訴人每日工作八小時至少可插二百五十箱秧苗，每箱之工資為三十元計算，
      則上訴人因插秧機未修復而不能工作，應受有相當於十八萬七千五百元之損失
      ，而上訴人就此僅請求十一萬二千元之工作損失尚非無據，被上訴人否認上訴
      人受有上開損失，自屬無稽。
（五）又查新竹縣關西地區每年春耕係自農曆正月十五日左右開始，而春耕程序需經
      放水、犁田、整地等步驟，才能進行插秧，期間約需二個星期左右，故春耕時
      期實際進行插秧之日期一般約在農曆二月初一前後。查本件上訴人即自九十年
      農曆二月初一（即國曆二月二十三日）開始為訴外人劉興秀之農田插秧，未料
      隔日（即二十四日）上午六時三十分許即遭被上訴人駕車撞擊，而無法繼續工
      作，此觀證人劉興秀證稱：「˙˙˙˙九十年二月亦有請上訴人代為插秧，且
      有幫我插好秧苗，但不久即聽到上訴人之插秧機被撞了」等語亦明。又查插秧
      之時節一般持續應有十五至二十天左右，亦分據證人劉興秀、李國楻、徐雲財
      及邱秀梅等證明屬實，可見上訴人在僅工作一天後即因被上訴人之侵權行為而
      至少有十五日以上之期間無法正常插秧，故即令認定上訴人無法秧插之期間為
      十五日，而以上訴人每日工作八小時應可插二百五十盒秧苗，且每盒以最低額
      三十元計算，則上訴人因不能工作所受之損失，至少亦有十一萬二千五百元以
      上，故上訴人僅請求十一萬二千元之工作損失確實有據，被上訴人任意否認，
      尚非有理由。從而請求將原判決不利上訴人之部分廢棄，另就廢棄部分，應命
      被上訴人再給付上訴人二十七萬八千零六十元及自起訴狀繕本送達翌日即九十
      年十一月二十九日起至清償日止按年息百分之五計算之利息。
二、被上訴人主張除與原審判決書所載者相同茲予引用外，另補稱：
（一）本件上訴人駕駛插秧機違規在馬路行進，而被上訴人駕駛自用小客車在上訴人
      後方欲超越其插秧機，結果不慎撞到上訴人之插秧機尾端，隨之該插秧機即掉
      入田裡。惟查上訴人之插秧機應在田裡，不能開至馬路上，肇事前上訴人更將
      插秧機轉彎而占用馬路，被上訴人始因而撞上上訴人之前開插秧機；而發生肇
      事時，亦無上訴人所述有四人在現場目睹，現場只有兩造在場。
（二）又上訴人所請求之賠償金額太高，被上訴人自不同意；且上訴人所列實際上修
      復費用不需這麼高，而插秧機因受撞擊後固有部分有歪掉，惟相關零件並無損
      壞，被上訴人所提出之估價單記載之零件，均係要全部換新，自於法不符；因
      而請求駁回上訴人之上訴。
三、程序方面：
    本件被上訴人經合法通知，未於言詞辯論期日到場，核無民事訴訟法第三百八十
    六條各款所列情形，爰依上訴人聲請，由其一造辯論而為判決。
四、本件上訴人主張其於前開時地駕駛插秧機，竟遭被上訴人駕駛自用小客車直接由
    其後方撞擊，以致上訴人連人帶插秧機被撞入路旁之稻田，造成其所有之前開插
    秧機之後方損壞之事實，業據提出估價單、統一發票、證明書等為證，核與證人
    即發生肇事時在現場之羅吉平證述情節相符；被上訴人就前開插秧機係屬上訴人
    所有亦不爭執，另亦自認其當時在上訴人駕駛之插秧機後方，並欲超越時，結果
    不慎撞到上訴人所駕駛之插秧機，上訴人之插秧機即掉入田裡等情（見本院九十
    一年三月十九日、九十一年四月十八日準備程序筆錄），自堪信上訴人此部分之
    主張為真實。被上訴人雖辯稱係因上訴人將插秧機違規開上馬路又轉彎而占用馬
    路，以致發生前開肇事云云；惟查被上訴人於原審係辯稱上訴人駕駛之插秧機倒
    車以致發生肇事云云；於本院上訴審時又改稱係上訴人駕駛插秧機轉彎占用馬路
    所致云云，其前後之陳述已有不符，故已難謂可採；次查證人羅吉平亦證稱：「
    當天我將請他（指上訴人）插秧的錢交給原告（即上訴人），他要去插另一人的
    秧，我走在前頭忽然聽到一聲碰，回頭看原告之車掉到稻田裡，當時插秧機不是
    倒著開，也沒倒車」等語，足見被上訴人此部分所辯不足採。被上訴人雖又辯稱
    肇事現場並無其他人在場云云；惟查被上訴人自認發生肇事之時對向有一部車經
    過等情（見原審卷第十九頁），足見肇事現場並不只兩造而已；且查證人羅吉平
    僅係請上訴人代為插秧，衡情當不致會刻意為迴護上訴人之證述，故被上訴人此
    部分所辯亦不足採。按汽車在同一車道行駛時，除超越前車外，後車與前車之間
    應保持隨時可以煞停之距離；又駕駛人應注意車前狀況，並隨時採取必要之安全
    措施；而對面有來車交會者不得超車，道路交通安全規則第九十四條第一項、第
    三項、第一百零一條第二款分別定有明文；查本件被上訴人駕駛前開自用小客車
    在上訴人駕駛之插秧機後方行駛，自應注意前開規定，而被上訴人亦自認當時對
    向有來車，並已見到上訴人駕駛之插秧機，則依當時之情形，又無不能注意之情
    事，竟未保持隨時可以煞停之距離，且未注意車前狀況，以隨時採取必要之安全
    措施，在見到對面有來車時，仍貿然要超車，終致撞擊上訴人所駕駛之前開插秧
    機而肇事，則被上訴人就本件肇事有過失自明。而上訴人前開所有之插秧機因撞
    擊所受損害與被上訴人上開行為亦有相當因果關係，從而上訴人主張被上訴人應
    負侵權行為損害賠償責任等情，亦堪信以為真實。又被上訴人雖辯稱上訴人之插
    秧機不能違規開上馬路云云；惟查上訴人主張其當時係要駕駛插秧機至另一塊田
    進行插秧等情，參酌證人羅吉平之前開證述，亦屬可採。且縱令上訴人駕駛前開
    插秧機行駛於肇事地點而有違反交通規則，惟其駕駛之插秧機係遭被上訴人由後
    方撞擊，是其對於後方由被上訴人駕駛之自用小客車亦無從注意，從而就本件肇
    事自無被上訴人主張之與有過失亦明。
五、按因故意或過失，不法侵害他人之權利者，負損害賠償責任；又不法毀損他人之
    物者，被害人得請求賠償其物因毀損所減少之價額；汽車、機車或其他非依軌道
    行駛之動力車輛，在使用中加損害於他人者，駕駛人應賠償因此所生之損害，民
    法第一百八十四條第一項前段、第一百九十六條、第一百九十一條之一前段分別
    定有明文。查被上訴人就本件車禍事故之發生既有過失，而應負侵權行為損害賠
    償責任，已於前述，則上訴人依據前開規定，請求被上訴人賠償其所受之損害，
    自屬有據。茲就上訴人請求之各項損害及金額是否允當，分別審核論述如后：
（一）插秧機受損之修復費用部分：上訴人主張前開插秧機為其所有，因本件車禍受
      損，經送估修結果，修復所需之費用為十七萬八千九百元（其中零件十五萬三
      千九百元，工資二萬五千元），而其僅請求十七萬六千五百元，另為拖吊前開
      插秧機至修理之農機行，而支付三千元拖吊及運費等情，業據提出估價單、收
      據、證明書、統一發票各一份為證；被上訴人就前開插秧機係屬於上訴人所有
      及上訴人有花費三千元請人拖吊前開插秧機等情，亦不爭執，自堪信上訴人此
      部分之主張為真實。被上訴人雖辯稱前開插秧機之修復費用非如上訴人主張如
      此高之金額，而插秧機固有部分因受撞擊而歪掉，惟並無損壞，上訴人所提出
      之估價單，卻要將所列零件全部換新，自於法不符云云；惟查證人即從事農業
      機械修復之鍾雲申證稱上訴人於九十年間用拖吊車拖吊前開受損之插秧機，請
      其進行修復費用之估價，其乃依插秧機受損情形，按零件圖型號為註記，請上
      游提供零件之廠商即邱阿生報價，而因插秧機之零件很精密，受到撞擊會變形
      致無法修復，只能更換，故估價單所列項目均係受損須更換之部分，且所列均
      係因新近撞擊所產生等情；證人即上訴人所有前開插秧機之代理商邱阿生亦證
      稱因其下游修理廠鍾雲申稱其客戶陳錦洪之插秧機與他人發生車禍，就修復費
      用要報價送給保險公司，而因修復之零件係由其之農機行提供，所以其乃根據
      鍾雲申所列項目請位於高雄之總公司將價格提供，其再交給鍾雲申等情（均見
      本院九十一年四月十八日準備程序筆錄），審證人鍾雲申、邱阿生均僅係因上
      訴人前開插秧機受損而提供修復價額之報價，與上訴人並無親戚關係或特殊情
      誼，衡情自不會為上訴人之系爭十餘萬元之修復費用而甘冒刑事偽證罪責之風
      險，是其等前開證述應屬可採，從而自無被上訴人所辯修復費用過高及其中部
      分零件無須更換之情事，是上訴人此部分主張亦堪信以為真實。又依前述，上
      訴人為拖吊前開插秧機至修理之農機行，而支付三千元拖吊及運費等情，既為
      被上訴人不爭執，而此又係上訴人為回復原狀所支出之必要費用，自屬有據，
      應予准許。惟按物被毀損時，被害人除得依修正前民法第一百九十六條請求賠
      償外，固不排除民法第二百十三條至第二百十五條之適用，依民法第一百九十
      六條請求賠償物被毀損所減少之價額，得以修復費用為估定之標準，但以必要
      者為限（例如︰修理材料以新品換舊品，應予折舊），亦有最高法院七十七年
      度第九次民事庭會議之決議、同院六十年度台上字第一五０五號及七十三年度
      台上字第一五七四號等民事判決可資參照。查本件車禍之發生確係因被上訴人
      之前開過失所致已如前述，則上訴人就其所有之前開插秧機因本件被上訴人駕
      車肇事毀損所生之損害，自得基於侵權行為法律關係向被上訴人請求賠償；惟
      基於前述，上訴人前開插秧機修復係以新品換已使用舊品，是上開回復費用中
      更新零件部分即應扣除折舊。上訴人雖主張其係為回復前開插秧機之原狀而支
      出相關之必要費用，自得向被上訴人請求，尚無應扣除折舊費用云云；惟此之
      主張已與前開實務見解不符；且上訴人既主張其所為之修復支出乃係為回復原
      狀之必要費用，則因回復原狀之必要費用，自應以回復至插秧機未受損時之原
      狀為基準，而如以新品換舊品，則因更換之零件新品，較諸受損前已使用之舊
      品，無論在耐用期限、功能等均較佳，則自應扣除折舊之費用。上訴人雖另主
      張當前開插秧機之引擎等主要部分已近屆至法定耐用年限，則此次修補之零件
      縱使全新，當該插秧機報廢，其餘更新之零件對上訴人亦毫無利益云云；惟縱
      有上訴人前開所述之情形，因其所進行更換之零件迄至報廢時均僅使用短暫之
      期間，仍可繼續供其他插秧機使用，亦即當前開插秧機果因引擎等主要結構之
      耐用期限屆至無法繼續使用而須報廢時，就更換之新零件部分仍可拆卸供利用
      而有其價值，證人邱阿生亦證稱在中南部之農機行即會收購老舊或事故之插秧
      機，用以出售中古零件，至其經營之農機行如客戶有要求，亦會幫忙找中古零
      件等情（見同準備程序筆錄），亦足見縱令有上訴人所述之情形，前開更換之
      新零件仍可出售給農機行以供部分要求更換中古零件之客戶使用，從而上訴人
      就其插秧機以新品代替舊品，自應扣除折舊費用，上訴人此部分之主張尚不足
      採。次查上訴人前開所有之插秧機係於八十四年八月十八日以新品而購買，有
      被上訴人不爭執之統一發票一紙在卷可按，則算至本件肇事損害發生時（即九
      十年二月二十四日），已使用五年七月（不足一月者以一月計），則依前揭說
      明，其更新零件費用十五萬三千九百元部分自應折舊，即前開以新品取代舊品
      間之折舊應予扣除，經採定率遞減法計算其折舊，而查插秧機屬於農業機械及
      設備，其耐用年數六年，每年折舊率千分之三一九，故上訴人所有之前開插秧
      機更新零件部分之折舊額即應為十三萬五千五百五十四元（第一年之折舊額為
      153900ｘ0.319＝49094，第二年之折舊額為【153900－49094】ｘ0.319＝3343
      3，第三年之折舊額為【153900－49094－33433】ｘ0.319＝22768，第四年之
      折舊額為【153900－49094－334 33－22768】ｘ0.319＝15505，第五年之折舊
      額為【153900－49094－33433－22768－15505】ｘ0.319＝10559，第六年之折
      舊額為【153900－49094－33433－22768－15505－10559】ｘ0.319ｘ7÷12＝
      4195，小數點以下均四捨五入），是上訴人所有之前開插秧機更新零件部分之
      損害經折舊後之價額應為一萬八千三百四十六元（153900－135554＝18346）
      ，連同前開修復費用中之工資二萬五千元、拖吊費三千元，合計為四萬六千三
      百四十六元（18346＋25000＋3000＝46346）。從而上訴人此部分所得請求之
      金額即為四萬六千三百四十六元，至逾該範圍部分之請求，即屬無據，應予駁
      回。
（二）所失利益之損失：基於前述，因物被毀損時，被害人除得依修正前民法第一百
      九十六條請求賠償外，並不排除民法第二百十三條至第二百十五條之適用，即
      被害人所失利益亦包括在內；而所謂「所失利益」，乃指本應增加之利益，因
      損害事實之發生以致不能取得之情形。上訴人主張其所有之前開插秧機係屬於
      日本原裝進口之久保田廠牌，因前開肇事受損之零件必須向日本訂購，因而待
      件之期間需二十日，加上修復約需五日，共需二十五日才能修復等情，業據提
      出統一發票、估價單等為證，證人邱阿生亦證稱前開插秧機中之擋泥板、傳動
      箱總成、插箱總成等一般很少會發生損壞，所以此部分零件，在我國代理之總
      公司平常並無存貨，須另外再向日本訂購，如日本原廠有現貨，最快為十五天
      貨可到，否則最慢則為二十天左右，而前所述零件，亦不能向國內其他廠商訂
      購，因上開零件須為日原廠廠牌所製造之產品，而國內並無其他廠商可提供等
      情；證人鍾雲申則證稱上訴人前開受損之插秧機要修復所需之期間為五天左右
      ，尚不含待料之期間等情（均見前開準備程序筆錄）；被上訴人就前開插秧機
      因修復所需之待料期間約需二十日亦不爭執，自堪信上訴人此部分之主張為真
      實。次查在新竹縣關西地區之春耕插秧期間，視天候狀況通常為十餘日至二十
      日不等等情，亦據證人即當地務農並請上訴人代為插秧之李國楻、徐雲潘、徐
      雲財、邱秀梅等證述綦詳；證人徐雲潘、徐雲財、邱秀梅更證稱上訴人於平常
      插秧期間，均有受僱幫人插秧賺取工資等語；另證人即亦僱請上訴人代為插秧
      之劉興秀亦證稱上訴人駕駛前開插秧機為其插秧完之第二日或第三日即遭本件
      肇事而被撞等情（均見本院九十一年五月九日準備程序筆錄），查證人李國楻
      、徐雲潘、徐雲財、邱秀梅、劉興秀均僅係單純僱請上訴人代為插秧，與上訴
      人並無親戚關係或特殊情誼，衡情當不致刻意為迴護上訴人之證述，應屬可採
      ；是依上開證人之證述，上訴人主張其係兼於春耕、秋耕時之插秧期間駕駛插
      秧機插秧賺取工資為業，而因其插秧機遭被上訴人撞損無法使用，因當時正值
      插秧期間，而插秧機之損壞，經修復完成之期間（含待料期間）達二十餘日，
      以致當次春耕之其後插秧期間其受有無法駕駛插秧機代人插秧賺取工資之利益
      損失等情，亦堪信以為真實。次查關西地區之春耕係自農曆春節元宵節過後至
      春分間開始等情，亦據證人劉興秀、李國楻、徐雲潘、徐雲財、邱秀梅證述綦
      詳，而春耕之始須經過放水、犁田、除草、整地、施肥等後，始進行插秧，從
      而參諸證人前開證述，則春耕開始後，經進行上開翻土等步驟後，應係於農曆
      一月底或二月初開始進行插秧，而本件發生交通肇事之日期為九十年二月二十
      四日（即農曆二月初二），係屬於開始插秧不久，則應認上訴人因前開插秧機
      損壞而無法受僱代人插秧賺取工資之期間為十五日。復據證人羅吉平證稱其請
      上訴人代為插秧，每箱三十元，共插秧一百箱，約三小時完成；證人陳鑑土證
      稱其請上訴人代為插秧一百一十箱，每箱三十元，因上訴人插秧機被撞損而不
      能為其插秧，其之田地一百一十箱秧苗全部插完約一個半小時；證人羅慶清證
      稱其有請上訴人代為插秧，通常插八十八箱，每箱三十元，全部插完約二個小
      時，惟上訴人之插秧機後來被撞掉入田中；證人陳開源證稱在肇事前與上訴人
      約定請其插秧二百五十箱，每箱三十元，因其插秧機損壞而未幫其插秧，二百
      五十箱全部插完約七個半至八小時等情（見原審卷第三十二頁、第三十三頁）
      ；證人劉興秀證稱每年二次插秧時節，均有請上訴人代為插秧，九十年二月間
      請上訴人代為插秧一百七十五箱，每箱工資三十五元，因其之田較小，插秧較
      困難，約花費七小時左右插完；證人李國楻證稱自數年前起即有請上訴人幫其
      插秧，九十年二月間其找上訴人幫其插秧，惟因上訴人稱其插秧機被撞，以致
      其另找他人代為插秧，其通常均係插秧二百四十箱左右，每箱工資三十五元，
      約一天可完成；證人徐雲潘證稱自多年前起就開始找上訴人幫忙插秧，九十年
      二月間亦有找上訴人幫忙插秧，惟因上訴人之插秧機被撞而不能為其插秧，其
      之田地插秧約二百二十箱左右，每箱工資三十五元，因田地為梯田，轉角較多
      ，較不好插，故約一天半左右始能插完；證人徐雲財證稱其亦有請上訴人幫忙
      插秧，惟因上訴人之插秧機被撞壞而不能為其插秧，其之田地約插秧二百箱左
      右，每箱工資三十五元，其之田地因分成兩地，所以約需一日左右插完；證人
      邱秀梅則證稱自多年前起即有請上訴人幫忙插秧，九十年二月間亦有與上訴人
      約定插秧之時間，惟上訴人告知其插秧機被撞壞，其之田地約需要一百八十箱
      之秧苗，每箱工資三十五元，約四至五小時左右插完等情（均見本院九十一年
      五月九日準備程序筆錄）；參諸前開證人所述，插秧因田地之大小、形狀、高
      低落差等因素，以致插秧之速度有所不同，惟平均而言，每日應可達插秧二百
      五十箱，從而上訴人主張其於插秧期間每日可插二百五十箱秧苗，而受僱每箱
      插秧之工資以三十元計算，所餘十五日插秧期間均因插秧機損壞而無法代為插
      秧等情，亦堪信以為真實。惟查上訴人因前開插秧機損壞以致無法駕駛插秧機
      為人插秧，雖受有此部分無法取得原預期可得代人插秧工資利益之損害，然上
      訴人駕駛插秧機為人插秧，亦會支出相關插秧機維修、保養、燃料等費用，因
      其插秧機被撞損亦減少此部分之支出，是應從前開可得賺取之工資利益中扣除
      ，本院審酌因每年插秧之期間僅約十餘日至二十日，所需支出之維修、保養、
      燃料等費用衡情尚屬有限，認此部分費用應僅占其可得工資之百分之十；而基
      於前述，上訴人因插秧機被撞損而不能為人插秧之期間為十五日，每日以可插
      秧二百五十箱，每箱三十元計算，則此部分上訴人本得賺取之代人插秧工資即
      為十一萬二千五百元（30ｘ250ｘ15＝112500），再扣除百分之十之前開維修
      、保養、燃料等成本費用一萬一千二百五十元，上訴人此部分所得請求所失利
      益之損失即為十萬一千二百五十元。從而上訴人此部分所得請求之金額即為十
      萬一千二百五十元，至逾該範圍部分之請求，即屬無據，應予駁回。
（三）從而上訴人因本件交通肇事所受之損害，合計即應為十四萬七千五百九十六元
      （46346＋101250＝147596）。
六、綜上所述，本件上訴人因前開肇事所受之損害合計為十四萬七千五百九十六元；
    是上訴人請求被上訴人給付之金額在十四萬七千五百九十六元之範圍及該部分金
    額自起訴狀繕本送達翌日即九十年十一月二十九日起至清償日止按法定週年利率
    百分之五計算之利息有理由，應予准許，其餘部分，即屬無據，不應准許。原審
    就上訴人請求不應准許部分，予以駁回，並無不合，上訴人指摘原判決此部分為
    不當，求予廢棄改判，即屬無據，此部分之上訴應予駁回。至原判決就前開應准
    許部分，僅判令給付一萬三千四百四十元及利息，其為上訴人敗訴部分（即應再
    給付十三萬四千一百五十六元），未及審酌上訴人在上訴審時所另提出之書證及
    被上訴人在上訴審時之自認，因而認前開插秧機非為上訴人所有，相關拖吊費用
    亦非上訴人所支出，另亦未及審酌上訴人在本院上訴審另行聲請訊問證人之證述
    ，以致認為除前開准許範圍外，並未另受有十五日期間代人插秧所得利益之損害
    ，尚有未合，上訴意旨指摘此部分判決不當，求予廢棄改判，為有理由，自應由
    本院予以廢棄改判，如主文第二項所示。
七、本件判決之基礎已臻明確，兩造其餘之攻擊、防禦方法及舉證，核與判決結果無
    影響，爰不一一予以論列，併此敘明。
八、據上論結，本件上訴為一部有理由，一部無理由，依民事訴訟法第四百三十六條
    之一第三項、第四百四十九條第一項、第三百八十五條第一項前段、第四百五十
    條、第七十九條但書，判決如主文。
中      華      民      國    九十一    年      七      月      三十    日
                                  臺灣新竹地方法院民事第一庭
~B審判長法官  蔡孟芳
~B法      官  鄭政宗
~B法      官  李承訓
右為正本係照原本作成。
不得上訴。
~B法院書記官  吳玉蘭
中      華      民      國    九十一    年      七      月      三十    日